【裁判字號】    89,重訴,1076
【裁判日期】    900105
【裁判案由】    清償借款
【裁判全文】
臺灣高雄地方法院民事判決  八十九年重訴字第一○七六號
    原      告  高新商業銀行股份有限公司
    法定代理人  乙○○
    訴訟代理人  丙○○
    被      告  丁○○
    訴訟代理人  甲○○
右當事人間清償借款事件，本院判決如左：
    主      文
被告應給付原告新台幣壹仟陸佰貳拾伍萬零伍佰玖拾柒元，其中新台幣壹仟伍佰捌拾
柒萬仟柒佰陸拾肆元，自民國八十九年九月二日起至清償日止，按年息百分之八‧
二五計算之利息，並自民國八十九年十月二日起至清償日止，其逾期在六個月以內者
，按上開利率百分之十，逾期超過六個月部分，按上開利率百分之二十計算之違約金
。
訴訟費用由被告負擔。
    理    由
甲、原告方面：
  一、聲明：如主文所示。
  二、陳述：被告於民國八十八年一月十一日向原告借款新台幣（下同）一千六百五
      十萬元，借期自八十八年一月十一日起至八十九年一月十一日止，利息按基本
      放款利率加碼年息百分之０‧七五計算，八十八年三月二十四日借款六百萬元
      ，借期自八十八年三月二十四日起至八十九年三月二十四日止，利息按基本放
      款利率加碼年息百分之０‧七五計算，八十八年七月十七日借款八百萬元，借
      期自八十八年七月十三日起至八十九年七月十三日止，利息按基本放款利率加
      碼年息百分之０‧八計算，如遇原告基本放款利率調整時隨同調整，均約定利
      息按月計付，並約定到期如數清償，如未按期履行，則喪失期限利益，全部債
      務視為到期，除按約定利率計算遲延利息外，其逾期清償在六個月以內者，按
      上開利率百分之十，逾期超過六個月部分，按上開利率百分之二十計算違約金
      ，被告並提供其所有不動產設定抵押權予原告。詎被告自八十八年七月十二日
      起即未依約清償，依約已喪失期限利益，全部債務視同到期，經原告聲請拍賣
      抵押物，經由鈞院八十九年度執字第一五一四九號、二六二七八號強制執行事
      件，以本金三千萬元受償結果，尚有如主文所示之本金、利息及違約金未為清
      償，屢向被告催討，均無結果，爰本於消費借貸之法律關係，提起本訴。
  三、證據：提出借據三件、約定書一件、本院八十九年度執字第一五一四九號及二
      六二七八號強制執行金額計算書分配表、戶籍謄本、計算表、他項權利證明書
      、抵押權設定契約書各一件為證。
乙、被告方面：
  一、聲明：駁回原告之訴，訴訟費用由原告負擔。
  二、陳述：對原告所提借據、約定書、他項權利證明書、抵押權設定契約書之真正
      無意見，利息確實僅清償至八十八年七月十一日，本金均未清償，對分配表及
      計算表無意見。
    理      由
一、原告主張被告為借款人，於向原告借得一千六百五十萬元、六百萬元、八百萬元
    之款項後未依約分期攤還，依約已喪失期限利益，全部債務視同到期，經以聲請
    拍賣抵押物經由強制執行程序以本金三千萬元受償之數額為核算結果，尚有如主
    文所示之款項未為受償之事實，業據其提出借據三件、約定書一件、本院八十九
    年度執字第一五一四九號及二六二七八號強制執行金額計算書分配表、計算表、
    他項權利證明書、抵押權設定契約書各一件為證，且為被告所不爭執，本院依上
    開證據所載清償期限、方式、利息、違約金之內容，並受償數額為調查之結果，
    與原告所述之事實相符，則原告主張之事實，可堪信為真實。
二、按借用人應於約定期限內，返還與借用物種類、品質、數量相同之物。遲延之債
    務，以支付金錢為標的者，債權人得請求依法定利率計算之遲延利息，但約定利
    率較高，仍從其約定利率。當事人得約定債務人不履行債務時，應支付違約金，
    民法第四百七十八條前段、第二百三十三條第一項、第二百五十條第一項分別定
    有明文。
三、從而，原告本於消費借貸之法律關係，請求被告給付一千六百二十五萬零五百九
    十七元，其中一千五百八十七萬三千七百六十四元，自八十九年九月二日起至清
    償日止，按年息百分之八‧二五計算之利息，並自八十九年十月二日起至清償日
    止，其逾期在六個月以內者，按上開利率百分之十，逾期超過六個月部分，按上
    開利率百分之二十計算之違約金，即屬正當，應予准許。
四、結論：本件原告之訴為有理由，依民事訴訟法第七十八條，判決如主文。
中      華      民      國    九十      年      一      月      五      日
                                    臺灣高雄地方法院民事第一庭
~B法      官  郭貞秀
右為正本係照原本作成
如對本判決上訴須於判決送達後廿日內向本院提出上訴狀
中      華      民      國    九十      年      一      月      五      日
~B法院書記官  胡美儀


司法院資訊處製作；財團法人民間司法改革基金會備份。
